【裁判字號】    89,易,452
【裁判日期】    900226
【裁判案由】    詐欺
【裁判全文】
臺灣臺東地方法院刑事判決                          八十九年度易字第四五二號
    公  訴  人  臺灣臺東地方法院檢察署檢察官
    被      告  丙○○
右列被告因詐欺案件，經檢察官提起公訴（八十九年度調偵字第十七號），本院判決
如左：
    主  文
丙○○無罪。
    理  由
一、公訴意旨略以：被告丙○○係位於臺東縣臺東市○○路七五八號「杉原照明公司
    」之負責人，於民國八十八年九月間起，已陷支付困難，竟意圖為自己不法之所
    有，於八十八年九月二十三日、十月十五日，向告訴人乙○○○○技工業股份有
    限公司佯稱訂購燈泡一百九十二支，總價為新台幣（下同）二萬八千八百元，被
    告丙○○並應允於同年十一月底交付貨款，致乙○○○○技工業股份有限公司不
    疑有他，派員送貨至上址「杉原照明公司」處，詎被告丙○○於收受貨物後，即
    出售該批燈泡，且分文未付，嗣經乙○○○○技工業股份有限公司派員前往上址
    「杉原照明公司」處查詢，被告丙○○竟已逃逸，復遍尋不著，始知受騙，因認
    被告涉有刑法第三百三十九條第一項之詐欺取財罪嫌。
二、公訴人認被告丙○○涉犯右揭詐欺罪嫌，無非係以告訴人乙○○○○技工業股份
    有限公司之指訴、被告亦不否認向告訴人訂購燈泡一百九十二支之情，且被告無
    資力給付貨款，卻仍向告訴人訂購燈泡並將之收售之事實，業據告訴人公司職員
    甲○○、莊大力證述甚詳，並有送貨單二紙在卷可稽，審酌被告於八十八年十月
    十五日猶向告訴人訂貨，言明同年十一月底即付款，詎旋即結束營業，並出售所
    訂購之貨物，切未付分文予告訴人，顯見被告於訂貨之初，即意圖為自己不法之
    所有等情，為其主要論據。訊據被告固不否認於右揭時間向告訴人訂購燈泡一百
    九十二支，尚未償還告訴人貨款等情，惟堅詞否認有何詐欺犯行，辯稱：伊公司
    於八十八年十一月間結束營業，致無資力支付告訴人貨款，並非對告訴人詐欺而
    故不給付貨款等語。
三、按犯罪事實應依證據認定之，無證據不得推定其犯罪事實，又不能證明被告犯罪
    者，應諭知無罪之判決，刑事訴訟法第一百五十四條、第三百零一條第一項分別
    定有明文。又告訴人之告訴，係以使被告受刑事訴追為目的，是其陳述是否與事
    實相符，仍應調查其他證據以資審認，而認定犯罪事實所憑之證據，雖不以直接
    證據為限，間接證據亦包括在內，然而無論直接證據或間接證據，其為訴訟上之
    證明，須於通常一般之人均不致有所懷疑，而得確信其為真實之程度者，始得據
    為有罪之認定，倘其證明尚未達到此一程度，而有合理之懷疑存在，無從使事實
    審法院得有罪之確信時，即應由法院為諭知被告無罪之判決，最高法院五十二年
    臺上字第一三○○號、七十六年臺上字第四九八六號判例可資參照。次按偵查程
    序以發現真實之犯罪人為目的，但審判程序，法院只須判斷已被起訴之被告是否
    為真實之犯罪行為人，若經為必要之調查，其所獲得之證據資料，仍不足為該被
    告有罪之論證時，即應為無罪之諭知，至該項犯罪事實，究係被告以外何人所為
    ，則無查明之義務，最高法院七十三年臺上字第三八九二號判例亦著有明文。
四、經查，雖告訴人公司人員於八十八年十二月間至被告所開設之「杉原照明公司」
    地點，該公司大門深鎖，又遍尋不著被告，被告並陳稱「杉原照明公司」因生意
    不佳業於八十八年十一月下旬結束營業等語，既然被告將「杉原照明公司」結束
    營業，則被告離去「杉原照明公司」原址臺東縣臺東市○○路七五八號尚可理解
    ，則告訴人公司人員至「杉原照明公司」原址找尋被告不著，尚不能據以即認被
    告客觀上有詐欺之行為。再告訴人公司與被告間有數次交易紀錄，而被告除本件
    交易外，均已對告訴人公司付清貨款等情，有被告所提出之送貨單六紙及應收帳
    款明細表一紙為憑，告訴人代理人亦不否認被告所提出之送貨單及應收帳款明細
    表之真正，告訴人代理人並坦認除本件交易外，告訴人公司與被告間過去之交易
    ，被告均已繳清價款之事實。審酌被告所提出之送貨單及應收帳款明細表，及被
    告過去均有付清貨款之情節，尚難認被告因欠繳本件交易之貨款二萬八千八百元
    ，即有不法所有之意圖。最後，由被告與告訴人公司之間交易紀錄，可知被告向
    告訴人公司訂貨，並非當月即結帳，而係隔月或一段時間後才結帳付款（送貨單
    上並有「下月帳」字樣，應收帳款明細表上更有帳款日期區間８７／１２／２６
    ～８８／０１／２５之記載），本件被告向告訴人公司於八十八年九月二十三日
    及同年十月十五日所訂購之貨物，在同年十一月或十二月再付款，合乎被告與告
    訴人公司之交易習慣，雖被告之「杉原照明公司」於八十八年十一月間結束營業
    ，然於八十八年九月二十三日及同年十月十五日被告之「杉原照明公司」繼續營
    業時，被告向告訴人公司訂購貨物，殊難以逕認被告於訂貨之初，已有詐欺之主
    觀犯意。此外復查無其他積極證據，足認被告確有詐欺犯行，被告未給付貨款部
    分，雖屬不該，仍屬民事糾葛，自難以刑事詐欺罪相繩，揆諸前揭規定、判例說
    明，既不能證明被告犯罪，自應為無罪之諭知。
據上論斷，應依刑事訴訟法第三百零一條第一項，判決如主文。
本案經檢察官楊大智到庭執行職務。
中    華    民    國       九十      年        二      月      廿六    日
                                     臺灣臺東地方法院刑事庭
 法  官  范智達
右正本證明與原本無異
如不服本判決應於送達後十日內向本院提出上訴狀
                                         書記官  賴淑芬
中    華    民    國      九十      年        二      月        廿七    日


司法院資訊處製作；財團法人民間司法改革基金會備份。
